【裁判字號】    99,訴,2700
【裁判日期】    991021
【裁判案由】    毒品危害防制條例
【裁判全文】
臺灣臺中地方法院刑事判決              99年度訴字第2700號
公  訴  人  臺灣臺中地方法院檢察署檢察官
被      告  甲○○
上列被告因毒品危害防制條例案件，經檢察官提起公訴（九十九
年度毒偵字第二八五四號），被告於準備程序中就被訴事實為有
罪之陳述，受命法官經聽取當事人之意見後，由本院合議庭裁定
由受命法官獨任改行簡式審判程序判決如下：
    主   文
甲○○施用第一級毒品，累犯，處有期徒刑捌月；又施用第二級
毒品，累犯，處有期徒刑伍月，扣案之第二級毒品甲基安非他命
壹包（驗餘淨重約零點零肆零貳公克），沒收銷燬之，扣案之安
非他命吸食器壹組、玻璃球吸食器貳支、塑膠吸管貳支、酒精燈
壹個，均沒收。應執行有期徒刑壹年，扣案之第二級毒品甲基安
非他命壹包（驗餘淨重約零點零肆零貳公克），沒收銷燬之，扣
案之安非他命吸食器壹組、玻璃球吸食器貳支、塑膠吸管貳支、
酒精燈壹個，均沒收。
    犯罪事實及理由
一、甲○○前因施用毒品案件，經送觀察、勒戒後，認有繼續施
    用毒品之傾向，再送戒治處所施以強制戒治，於民國九十二
    年二月十一日執行完畢釋放出所，並由臺灣臺中地方法院檢
    察署檢察官以九十二年度戒毒偵字第一一二號為不起訴處分
    確定。復因施用第一、二級毒品案件，經臺灣高等法院臺中
    分院以九十三年度上訴字第一四七九號維持本院九十三年度
    訴緝字第四二四號各判處有期徒刑七月、四月，定應執行刑
    為有期徒刑十月確定，於九十五年四月六日縮刑期滿執行完
    畢而於翌日出監。詎其仍不知悔改，復基於施用第一級毒品
    之犯意，於九十九年六月二日上午八時許，在臺中市○區○
    ○○路三段二０巷一號之居處房間內，以將海洛因摻入香菸
    內，點燃吸食其煙霧之方式，施用第一級毒品海洛因一次；
    另基於施用第二級毒品之犯意，於同日上午八時三十分許，
    同上開地點，以將甲基安非他命置於玻璃球內點火燒烤，待
    產生煙霧後再吸入體內之方式，施用第二級毒品甲基安非他
    命一次。嗣於同日下午一時三十分許，警方持本院所核發之
    搜索票，前往上址執行搜索時，在臺中市○區○○路二段一
    七一號之「全聯福利中心」前，發現甲○○之行蹤，隨即趨
    前施以盤查，並查扣其放置在紅色皮包內而以米色膠帶包裝
    之毛重共約一‧五二公克之海洛因六包、門號為0000-00000
    0、0000-000000號之行動電話二支（甲○○另涉販賣毒品案
    件，業由臺灣臺中地方法院檢察署檢察官以九十九年度偵字
    第一六三０一號偵查起訴由本案另案受理在案，上開扣押物
    品均由該案處理）及甲基安非他命一包（驗餘淨重約０‧０
    四０二公克）等物。另於同日下午二時十五分許，復帶同員
    警前往上開居處繼續執行搜索，並查扣毛重約０‧九四公克
    之海洛因一包、夾鏈袋一包、電子磅秤一臺（上開扣押物品
    亦由前開販賣毒品案件處理）及安非他命吸食器一組、玻璃
    球吸食器二支、塑膠吸管二支、酒精燈一個等物。經將其帶
    回警局調查並採尿送驗，結果呈嗎啡及甲基安非他命陽性反
    應，而查獲上情。
二、證據名稱：
  (一)被告甲○○於警詢、偵查、本院準備程序及審理時之自白。
  (二)詮昕科技股份有限公司九十九年六月二十一日濫用藥物尿液
    檢驗報告（報告編號：00000000）、臺中縣警察局
    搜索扣押筆錄、扣押物品目錄表、查獲涉嫌毒品案件初步檢
    驗報告、委託鑑驗尿液代號真實姓名對照表、本院九十九年
    聲搜字第一九五四號搜索票影本、毒品案件被告通聯紀錄表
    、扣押物品清單。
  (三)行政院衛生署草屯療養院九十九年六月二十一日草療鑑字第
    0990600060號鑑定書、扣案之第二級毒品甲基安非他命一包
    （驗餘淨重約０‧０四０二公克）、安非他命吸食器一組、
    玻璃球吸食器二支、塑膠吸管二支、酒精燈一個。
三、按海洛因及甲基安非他命係屬於毒品危害防制條例第二條第
    二項第一款、第二款所規定之第一、二級毒品；又九十二年
    七月九日新修正之毒品危害防制條例刪除二犯及三犯之規定
    ，一改修法前繁雜之處遇程序，僅將施用毒品者簡化區分為
    初犯、再犯，並認施用毒品者係屬病患性犯人，以觀察、勒
    戒戒除其身癮，並以強制戒治去除其心癮。經觀察、勒戒或
    強制戒治執行完畢釋放後，若係五年後再犯該條例第十條施
    用毒品罪者，與同條例第二十條第一項、第二項關於「初犯
    」之處理方式相同，檢察官應先聲請法院裁定令被告入勒戒
    處所觀察、勒戒，並視有無繼續施用毒品傾向，決定應予釋
    放、為不起訴之處分，或應聲請法院裁定令入勒戒處所強制
    戒治；若係五年內「再犯」同條例第十條施用毒品罪者，依
    同條例第二十三條第二項規定，檢察官則應依法追訴。觀諸
    該條例第二十條第三項之修正理由：「觀察、勒戒或強制戒
    治五年後再犯者，顯見前所實施之觀察、勒戒或強制戒治已
    足以遮斷其施用毒品之癮，為期自新及協助其戒除毒癮，對
    此五年後再犯者，爰明定仍適用初犯之規定，先經觀察、勒
    戒、強制戒治之程序。」及同條例第二十三條第二項之修正
    理由：「為配合簡化施用毒品犯之刑事處遇程序，並鑑於經
    觀察、勒戒或強制戒治執行完畢釋放後五年內再犯者，其再
    犯率甚高，原據以實施之觀察、勒戒及強制戒治既已無法收
    其實效，自應施以刑事處遇。」，顯然如施用毒品者係前經
    觀察、勒戒或強制戒治等治療程序執行完畢五年後，始再施
    用毒品之「初犯」，因前所執行之觀察、勒戒或強制戒治已
    足收戒除毒癮之效，自應重新執行觀察、勒戒或強制戒治等
    治療程序，並於治療程序執行完畢後，由檢察官為不起訴處
    分，毋庸對之追訴處罰；反之，在「再犯」之情形，因其先
    前所為治療程序顯未能收戒斷毒癮之效，且考量施用毒品者
    之再犯率偏高，乃簡化其刑事處遇程序，而逕予追訴處罰，
    不再施以治療程序。參酌上開立法理由，修正毒品危害防制
    條例就施用毒品者，祇於「初犯」及「五年後再犯」二種情
    形，有其追訴條件之限制，即須於初犯經觀察、勒戒或強制
    戒治釋放後，五年內均無施用毒品之行為，始能認其前所實
    施之觀察、勒戒或強制戒治已足遮斷毒癮，而得於五年後再
    犯時，再予適用初犯之規定，重行觀察、勒戒等程序。倘五
    年內已經再犯，被依法追訴處罰，縱其第三次（或第三次以
    上）施用毒品之時間在初犯釋放五年以後，即與「五年後再
    犯」之情形有別，且因已於「五年內再犯」，顯見其再犯率
    甚高，原實施觀察、勒戒或強制戒治，已無法收其實效，而
    無五年戒斷期之存在，自無再經觀察、勒戒及強制戒治之必
    要，應由檢察官逕行起訴，始符新法修正之本旨。本件被告
    前因施用毒品案件，經送觀察、勒戒後，認有繼續施用毒品
    之傾向，再送戒治處所施以強制戒治，於九十二年二月十一
    日執行完畢釋放出所，並由臺灣臺中地方法院檢察署檢察官
    以九十二年度戒毒偵字第一一二號為不起訴處分確定。復因
    施用第一、二級毒品案件，經臺灣高等法院臺中分院以九十
    三年度上訴字第一四七九號維持本院九十三年度訴緝字第四
    二四號各判處有期徒刑七月、四月，定應執行刑為有期徒刑
    十月確定，於九十五年四月六日縮刑期滿執行完畢而於翌日
    出監等節，有臺灣臺中地方法院檢察署刑案資料查註紀錄表
    及臺灣高等法院被告前案紀錄表各一份附卷可按。被告於上
    開觀察、勒戒暨強制戒治後，既曾於五年內再犯毒品危害防
    制條例第十條之罪，並業經判刑確定，本次復行觸犯毒品危
    害防制條例第十條之罪，自非屬毒品危害防制條例第二十條
    第三項所定「五年後再犯」之情形，而應依法追訴。
四、核被告所為，係犯毒品危害防制條例第十條第一項、第二項
    之施用第一級、第二級毒品罪。其於施用第一級毒品海洛因
    及第二級毒品甲基安非他命前持有第一級毒品、第二級毒品
    之低度行為，均為施用之高度行為所吸收，不另論罪。被告
    所犯施用第一級毒品罪及第二級毒品罪間，犯意各別，罪名
    不同，應予分論併罰。又被告前因施用毒品案件，經送觀察
    、勒戒後，認有繼續施用毒品之傾向，再送戒治處所施以強
    制戒治，於九十二年二月十一日執行完畢釋放出所，並由臺
    灣臺中地方法院檢察署檢察官以九十二年度戒毒偵字第一一
    二號為不起訴處分確定。復因施用第一、二級毒品案件，經
    臺灣高等法院臺中分院以九十三年度上訴字第一四七九號維
    持本院九十三年度訴緝字第四二四號各判處有期徒刑七月、
    四月，定應執行刑為有期徒刑十月確定，於九十五年四月六
    日縮刑期滿執行完畢而於翌日出監等情，有臺灣高等法院被
    告前案紀錄表及臺灣臺中地方法院檢察署刑案資料查註紀錄
    表各一份在卷可參，其於受徒刑執行完畢後五年以內，故意
    再犯本件有期徒刑以上之上開二罪，均為累犯，應各依刑法
    第四十七條第一項之規定加重其刑。爰審酌被告前曾因施用
    毒品案件，經觀察、勒戒暨強制戒治之程序，復經法院判處
    有期徒刑，猶不知悛改，仍再施用不綴，顯然無視毒品對於
    其自身健康之戕害及對於社會安全與公共秩序之潛在危害；
    惟念及施用毒品固戕害個人健康至鉅，然就他人權益之侵害
    仍屬有限，及其犯罪目的、手段及始終坦承犯行之態度、施
    用毒品之次數等一切情狀，分別量處如主文所示之刑，並就
    其主刑部分定其應執行之刑，以資懲儆。
五、另扣案之第二級毒品甲基安非他命一包（驗餘淨重約０‧０
    四０二公克），係毒品危害防制條例第二條第二項第二款所
    稱之第二級毒品，應依同條例第十八條第一項前段之規定，
    沒收銷燬之；扣案之安非他命吸食器一組、玻璃球吸食器二
    支、塑膠吸管二支、酒精燈一個，均係被告所有供施用第二
    級毒品甲基安非他命所用之物，業據被告供承在卷，爰均依
    刑法第三十八條第三項、第一項第二款之規定宣告沒收。至
    於被告為警查獲時先後扣得之海洛因共計七包（驗餘淨重共
    約０‧九七三０公克）、紅色皮包一個、米色膠帶一團、行
    動電話二支（門號0000-000000、0000-000000號）、夾鏈袋
    一包、電子磅秤一臺，核與本件經起訴及經本院論罪科刑之
    犯罪事實無關，且上開證物亦均為被告另案所涉販賣毒品案
    件扣於案內，業經臺灣臺中地方法院檢察署檢察官以九十九
    年度偵字第一六三０一號偵查起訴，現繫屬於本院另案受理
    在案，故不另為沒收宣告之諭知，併此敘明。
據上論斷，應依刑事訴訟法第二百七十三條之一第一項、第二百
九十九條第一項前段，毒品危害防制條例第十條第一項、第二項
、第十八條第一項前段，刑法第十一條、第三十八條第一項第二
款、第三項、第四十七條第一項、第五十一條第五款，判決如主
文。
本案經檢察官陳雅瑩到庭執行職務。
中    華    民    國    99    年    10    月    21    日
                  刑事第十一庭    法  官  林學晴
上正本證明與原本無異。
如不服本判決應於收受送達後10日內向本院提出上訴書狀，並應
敘述具體理由；其未敘述上訴理由者，應於上訴期間屆滿後20日
內向本院補提理由書（均須按他造當事人之人數附繕本）「切勿
逕送上級法院」。
                                  書記官  簡雅文
中    華    民    國    99    年    10    月    21    日
【附錄本案論罪科刑法條全文】
毒品危害防制條例第十條：
施用第一級毒品者，處六月以上五年以下有期徒刑。
施用第二級毒品者，處三年以下有期徒刑。

司法院資訊處製作；財團法人民間司法改革基金會備份。
